【裁判字號】    95,交聲,377
【裁判日期】    950530
【裁判案由】    違反道路交通管理處罰條例聲明異議
【裁判全文】
臺灣士林地方法院交通事件裁定
原處分機關  臺北市交通事件裁決所
異  議  人
即受處分人  甲○○
上列受處分人因違反道路交通管理處罰條例案件，對於臺北市交
通事件裁決所民國95年5月3日所為之處分（原處分案號：北市裁
二字第裁22-AEU139414號），聲明異議，本院裁定如下：
    主  文
原處分關於罰鍰新臺幣肆萬伍仟元部分撤銷，不罰。
其他異議之聲明駁回。
    理  由
一、原處分意旨略以：異議人即受處分人甲○○騎乘車號EGI-11
    1號輕型機車，於95年2月2日零時2分許，在台北市○○街○
    段93號，經警攔停舉發「酒精濃度超過規定標準者（0.55以
    上）」之違規，依道路交通管理處罰條例第35條第1項第1款
    規定，處異議人罰鍰45,000元，並吊扣駕駛執照12個月。
二、異議意旨略以：異議人酒駕違規日為95年2月2日，到案裁決
    日為95年2 月17日，而行政罰法已於95年2 月5 日實施，依
    行政罰法明定一事不兩罰之要義，異議人對酒駕需面對行政
    及刑事責任等雙重處分，顯有不當之處云云。
三、按94年2月5日公布，並於95年2月5日施行之行政罰法第26條
    規定，一行為同時觸犯刑事法律及違反行政法上義務規定者
    ，依刑事法律處罰之。但其行為應處以其他種類行政罰或得
    沒入之物而未經法院宣告沒收者，亦得裁處之。前項行為如
    經不起訴處分或為無罪、免訴、不受理、不付審理之裁判確
    定者，得依違反行政法上義務規定裁處之。又其他種類行政
    罰，係指違反行政法上之義務應受「裁罰性」之「不利處分
    」，依行政罰法第2 條規定，包括限制或禁止行為之吊扣證
    照處分。究其立法目的，一行為同時觸犯刑事法律及違反行
    政法上義務規定時，由於刑罰與行政罰同屬對不法行為之制
    裁，而刑罰之懲罰作用較強，故依刑事法律處罰，即足資警
    惕時，實無一事二罰再處行政罰之必要，且刑事法律處罰，
    由法院依法定程序為之，較符合正當法律秩序，應予優先適
    用，但罰鍰以外之沒入或其他種類行政罰，因兼具維護公共
    秩序之作用，為達行政目的，行政機關仍得併予裁處。又行
    政罰法第45條第1 項規定：「本法施行前違反行政法上義務
    之行為應受處罰而未經裁處，於本法施行後裁處者，除第15
    條、第16條、第18條第2 項、第20條及第22條規定外，均適
    用之。」亦即依文義解釋，本件違規事實既於行政罰法生效
    後始由原處分機關裁處（95年5 月3 日），自有行政罰法第
    26條之適用，核先敘明。
四、經查，異議人甲○○對其於95年2 月2 日零時2 分許，騎乘
    車牌號碼EGI-111 號輕型機車，行經台北市○○街○ 段93號
    ，為警攔檢並測得其呼氣酒精濃度達每公升0.71毫克之違規
    行為，並不爭執，復有舉發違反道路交通管理事件通知單影
    本1 紙附卷可稽，此部分事實，堪以認定。惟異議人上開酒
    後駕車之行為，因另涉刑法第185 條之3 之公共危險罪，業
    經台灣士林地方法院檢察署檢察官於95年4 月11日以95年度
    偵字第2805號偵查終結，並聲請簡易判決處刑，於95年5 月
    10日繫屬於本院，由本院以95年度士交簡字第743 號審理中
    ，有臺灣高等法院前案紀錄表1 份在卷可參。從而，異議人
    酒後駕車之行為既同時觸犯刑法及違反行政法上義務，且其
    觸犯刑法之部分，業經本院依法審理中，揆諸前揭說明，本
    件即應依刑事法律處罰之，自無從再適用行政罰之必要，是
    原處分機關逕以異議人酒後駕車，酒精濃度超過規定標準
    0.55MG/L以上之違規行為，對其裁處罰鍰45,000元，尚有未
    洽。至原處分機關同時對異議人裁處吊扣駕駛執照12個月之
    部分，乃裁罰性之不利處分，為達嚇阻酒後駕車之不法行為
    ，維護道路交通其他用路權人之生命、身體之安全法益，依
    行政罰法第26條第1 項但書之規定，自得裁處之。
五、綜上所述，異議人確有於前揭時、地騎乘機車酒精濃度超過
    規定標準之違規行為，然原處分機關依道路交通管理處罰條
    例第35條第1項第1款規定，裁處異議人罰鍰45,000元，並吊
    扣其駕駛執照12個月，固非無見，然其裁處異議人罰鍰之部
    分，顯與前揭行政罰法第26條第1 項所明定之一事不二罰有
    違，即難認允當。是本件異議為有理由，自應由本院將原處
    分撤銷，另諭知適法之處分如主文第二項所示，以資適法。
據上論斷，應依道路交通案件處理辦法第20條前段，裁定如主文
。
中    華    民    國    95    年    5     月    30    日
                  交通法庭法  官    許碧惠
以上正本證明與原本無異。
如不服本裁定，應於裁定送達後5 日內，向本院提出抗告狀。
                          書記官    徐仁豐
中    華    民    國    95    年    5     月    30    日


司法院資訊處製作；財團法人民間司法改革基金會備份。
